【裁判字號】    97,訴,2478
【裁判日期】    980515
【裁判案由】    侵權行為損害賠償
【裁判全文】
臺灣板橋地方法院民事判決              97年度訴字第2478號
原      告  乙○○
訴訟代理人  丙○○
被      告  陳孟淑即洋基搬家貨運行
訴訟代理人  甲○○
被      告  丁○○
上列當事人間請求侵權行為損害賠償事件，經本院刑事庭移送前
來（附民案號：97年度交簡附民字第146 號）本院於中華民國98
年4 月24日言詞辯論終結，判決如下：
    主    文
被告應連帶給付原告新臺幣伍拾捌萬捌仟玖佰伍拾玖元，及自民
國九十七年七月十九日起至清償日止，按年息百分之五計算之利
息。
原告其餘之訴駁回。
訴訟費用由被告連帶負擔十分之四，餘由原告負擔。
    事實及理由
一、原告主張：被告丁○○受僱於被告陳孟淑即洋基搬家貨運行
    擔任送貨司機，為從事業務之人，丁○○於民國96年10月31
    日下午，駕駛車牌號碼7T－508 號營業小貨車，沿臺北縣中
    和市○○路往橋和路方向行駛，於同日下午5時40分許，途
    經臺北縣中和市○○路9號前時，本應注意車前狀況，並隨
    時採取必要之安全措施，竟疏未注意及此，不慎追撞同向前
    方由原告騎乘之三輪車，致原告人車倒地，因而受有頭部外
    傷併顱內出血、頸部脊髓損傷術後併四肢癱瘓及高血壓等傷
    害。為此，依民法第184 條、第188 條、第195 條侵權行為
    之法律關係，請求被告連帶賠償下列損害：(一)醫藥費用新臺
    幣（下同）158,996 元。(二)看護費30萬元：原告受傷後，於
    財團法人佛教慈濟醫院台北分院及台北市立聯合醫院中興院
    區住院期間，計支出看護費18萬元。出院後，有1 年時間仍
    需人看護，故請求每月1 萬元之看護費共12萬元。合計看護
    費30萬元。(三)購買輪椅、拐杖之費用合計1 萬元。(四)營養補
    品費每天200 元，90天合計18 ,000 元。(五)不能工作之損失
    42萬元：原告受傷前，原從事送報工作，每月收入約4 、5
    千元，因本件事故受傷不能工作，故請求5 年之工作收入損
    失，每月以7,000 元計，合計42萬元。(六)精神慰撫金50萬元
    ：原告因本件事故致四肢癱瘓，造成生活起居巨大不便，精
    神痛苦不堪，故請求精神慰撫金50萬元。併為聲明：被告應
    連帶給付原告1,406,996 元，及自起訴狀繕本送達翌日起至
    清償日止，按年息百分之5 計算之利息。
二、被告丁○○則以：就原告主張之醫藥費用158,996 元部分、
    看護費原告有實際支出之部分、輪椅、拐杖費1 萬元部分，
    被告沒有意見，但應扣除強制險已理賠部分等語資為抗辯，
    併為答辯聲明：原告之訴駁回。
三、被告陳孟淑即洋基搬家貨運行則以：原告不應騎乘三輪車於
    快車道上，故就本件損害之發生，原告與有過失。另就原告
    主張之醫藥費用158,996 元部分、看護費原告有實際支出之
    部分、輪椅、拐杖費1 萬元部分，被告沒有意見，但應扣除
    強制險已理賠部分等語資為抗辯，併為答辯聲明：原告之訴
    駁回。
四、原告主張被告丁○○受僱於被告陳孟淑即洋基搬家貨運行擔
    任送貨司機，丁○○於前揭時地駕駛營業小貨車，因過失與
    原告發生車禍，致原告受傷之事實，業據提出財團法人佛教
    慈濟醫院台北分院（下稱慈濟醫院）診斷證明書影本3 紙、
    中華民國身心障礙手冊影本2 紙、台北市立聯合醫院中興院
    區診斷證明書暨出院病歷摘要影本1 份、長庚紀念醫院診斷
    證明書影本1 紙、長庚醫院神經內科系檢查報告單影本1 紙
    等件為證，且有道路交通事故調查報告表(一)、(二)、現場相片
    8 張、台灣省台北縣區車輛行車事故鑑定委員會97年6 月9
    日北縣鑑字第0975180539號函暨其檢附之鑑定意見書附於台
    灣板橋地方法院檢察署97年度偵字第11834 號偵查卷內可稽
    ，有上開偵查影卷在卷可參，並為被告所不爭執，堪信為真
    實。
五、按因故意或過失，不法侵害他人之權利者，負損害賠償責任
    ；又不法侵害他人之身體或健康者，對於被害人因此喪失或
    減少勞動能力或增加生活上之需要時，應負損害賠償責任；
    不法侵害他人身體、健康、名譽、自由、信用、隱私、貞操
    或不法侵害其他人格法益而情節重大者，被害人雖非財產上
    之損害，亦得請求賠償相當之金額；民法第184 條第1 項前
    段、第193 條第1 項、第195 條第1 項前段分別定有明文。
    又同法第188 條第1 項前段規定：「受僱人因執行職務，不
    法侵害他人之權利者，由僱用人與行為人連帶負損害賠償責
    任。」本件被告丁○○受僱於被告陳孟淑即洋基搬家貨運行
    ，因執行職務，過失不法侵害原告之身體，已如前述，是原
    告主張被告應連帶對其負侵權行為損害賠償責任，於法有據
    。茲就原告請求賠償之金額分述如下：
  (一)醫療費用158,996元：
    原告主張其因受本件傷害就醫，計支出醫療費用158,996 元
    之事實，業據提出慈濟醫院醫療費用收據影本9 紙、台北市
    立聯合醫院醫療費用收據影本3 紙、長庚紀念醫院費用收據
    影本3 紙為證，且為被告所不爭執，堪信為真實。
  (二)看護費30萬元：
    原告主張：其因本件車禍受傷，於慈濟醫院及台北市立聯合
    醫院中興院區住院期間僱請看護，計支出看護費18萬元等語
    ，惟被告辯稱：其等僅就原告實際支出之看護費用不爭執。
    經核原告所提出之看護費用收據影本7 紙，原告於慈濟醫院
    住院期間（96年11月12日起至97年1 月3 日止）支出之看護
    費用共104,400 元，另於台北市立聯合醫院中興院區住院期
    間（97年1 月3 日16時許至97年1 月30日止）支出之看護費
    用共51,300元，是原告此部分實際支出之看護費用合計應為
    155,700 元（104,400+51,300=155,700）。另原告主張：其
    出院後，仍需人看護一年，故請求每月1 萬元之看護費共12
    萬元一節，為被告所否認。經本院向慈濟醫院函詢結果，該
    院雖函覆稱無法推測原告出院後需他人看護之時日為何（見
    本院卷訴字第39頁）。惟查：原告因本件車禍事故，導致受
    有頭部外傷併顱內出血、頸部脊髓損傷術後併四肢輕癱等傷
    害，有前開慈濟醫院診斷證明書影本可證，並經中央健康保
    險局認定為重大傷病，且領有重度肢障之身心障礙手冊，嗣
    因持續就醫及復健，直至97年10月13日始另經鑑定認為輕度
    肢障，亦有全民健康保險重大傷病核定審查通知書影本1 紙
    、中華民國身心障礙手冊影本2 紙（重度肢障、輕度肢障各
    1 紙）附卷可稽。是原告自出院後之97年1 月31日起至97年
    10月12日止既仍屬重度肢障，可認其無法自理生活，而仍有
    需人看護之必要，雖原告此段期間並未支出看護費用，惟其
    實際上既有看護需要，該看護工作縱係由其親屬實際擔任，
    此項親屬看護之恩惠，尚不能加惠於被告，故原告雖未於該
    期間內僱請看護，仍得請求看護費用之損害（最高法院86年
    度台上字第2005號、89年度台上字第1749號判決意旨參看）
    。又原告請求其出院後之看護費用每月以1 萬元計算，與一
    般僱請看護人員所需費用尚屬相當，則自其出院後之97年1
    月31日起至97年10月12日止計8 個月又13日之看護費用損失
    合計應為84,333元（計算式：10,000元×8 月+10,000 元÷
    30日×13日=84,333 元；元以下四捨五入）。故原告此部分
    損害，應為240,033 元（計算式：155,700 元+84,333 元=2
    40,033元）。
  (三)購買輪椅、拐杖之費用合計1 萬元：原告主張其因本件車禍
    事故受傷需購買輪椅、拐杖，合計支出費用1 萬元一節，為
    被告所不爭執，堪信為真實。
  (四)營養補品費18,000元：原告主張其因購買營養補品每天200
    元，90天合計支出18,000元部分，為被告所否認，原告並未
    提出任何證據證明有此部分支出，亦未能舉證證明有購買營
    養補品之必要，是其此部分請求，即無足採。
  (五)不能工作之損失42萬元：
    原告主張其因本件車禍事故受傷前，原從事送報工作，每月
    收入約4 、5 千元，因本件車禍受傷致不能工作，故請求5
    年不能工作之收入損失，每月以7,000 元計，合計42萬元一
    節，固據提出其載送報紙之改裝腳踏車相片1 張及工作證明
    書1 紙為證（見本院訴字卷第122 、123 頁）。而查原告為
    31年3 月19日生，有其年籍資料在卷可稽，其於96年10月31
    日本件事故發生時，雖已年滿65歲，然其是時既仍能從事送
    報工作，可認其並非全無勞動能力。又原告因本件車禍事故
    導致受有頭部外傷併顱內出血、頸部脊髓損傷術後併四肢輕
    癱之傷害，並經中央健康保險局認定為重大傷病，且領有重
    度肢障之身心障礙手冊，直至97年10月13日始另經鑑定認為
    輕度肢障，已於前述。是原告自96年10月31日起至97年10月
    12日止計11個月又13日既仍屬重度肢障，可認其此段期間確
    實無法從事原來之工作而受有損失。又原告陳稱其原從事送
    報工作，每月收入約4 、5 千元（見本院訴字卷第116 頁反
    面），因此原告此部分不能工作之損失應為51,450元（以每
    月平均收入4,500 元計算；計算式：4,500 元×11月+4,500
    元÷30日×13日=51,450 元），逾此部分，原告未能舉證證
    明，即無可採。
  (六)精神慰撫金50萬元：
    原告主張其因本件車禍導致四肢癱瘓，造成生活起居巨大不
    便，精神痛苦不堪，故請求精神慰撫金50萬元等語。茲審酌
    原告為31年3 月19日生，有其年籍資料在卷可參，於本件車
    禍發生時為65歲，及其原從事送報工作，月入約4 、5 千元
    ，因本件車禍受有頭部外傷併顱內出血、頸部脊髓損傷術後
    併四肢輕癱之傷害；及被告丁○○為72年10月2 日生、被告
    陳孟淑為57年12月27日生，亦有其等年籍資料在卷可稽，被
    告丁○○於本件車禍發生時為24歲，並陳稱其為高職畢業，
    現於自來水廠之承包商處工作，月入約25,000元、被告陳孟
    淑則係經營洋基搬家貨運行等兩造之身分、地位、被告侵害
    程度等一切情狀，認原告請求精神慰撫金50萬元尚屬過高，
    應予核減為40萬元，始為允適。
  (七)綜上，原告因本件車禍所受之損害共計860,479 元（計算式
    ：158,996+240,033+10,000+51,450+400,000=860,479） 。
六、再按損害之發生或擴大，被害人與有過失者，法院得減輕賠
    償金額或免除之，民法217 條定有明文。本件被告丁○○駕
    駛營業小貨車，行經左彎路段，未注意車前狀況擦撞前車（
    即原告所駕駛之三輪車），而發生本件車禍，致原告受傷，
    固難辭其過失責任。惟查原告於前開時地駕駛之人力三輪車
    ，屬道路交通安全規則第6 條規定之慢車。依道路交通安全
    規則第124 條第1 至3 項規定：「慢車行駛，應遵守道路交
    通標誌、標線、號誌之指示，並服從交通指揮人員之指揮。
    」、「慢車應在劃設之慢車道上靠右順序行駛，在未劃設慢
    車道之道路，應靠右側路邊行駛。但公路主管機關、市區道
    路主管機關或警察機關對行駛地區、路線或時間有特別規定
    者，應依其規定。」、「慢車不得侵入快車道或人行道行駛
    ，並不得在禁止穿越地段穿越道路。」本件原告係駕駛慢車
    行駛於勝利路內側之快車道上遭被告丁○○之營業小貨車自
    後撞擊，原告於96年11月25日警詢時並陳稱：「我騎乘三輪
    車沿勝利路往橋和路方向行駛，行經肇事地點，我因為頭部
    受傷，我只記得我在彎處左轉，不知當時行於何車道，突然
    有一部貨車由我後方追撞我。」（見前開偵查卷第17頁反面
    ）；於97年3 月13日警詢時陳稱：「我當時沿勝利路往橋和
    路方向行駛，我行經一個彎處後，進入內車道，我要等到直
    行後才向右車道變換... 。」等語（見前開偵查卷第6 頁反
    面）。而查系爭肇事路段為雙向，劃有快慢車道分隔線之市
    區道路，有台北縣政府警察局中和分局交通分隊交通事故現
    場草圖、道路交通事故現場圖、道路交通事故調查報告表(一)
    、(二)、現場相片8 張附於偵查卷可參。是原告駕駛三輪車行
    經該路段遇彎處雖需左彎，仍應沿該彎道於慢車道上靠右順
    序行駛，而不得侵入快車道，惟其違規行駛於內側之快車道
    ，致肇車禍，則原告就本件車禍之發生，自亦難辭其過失責
    任。雖前開偵查卷所附臺灣省台北縣車輛行車事故鑑定委員
    會之鑑定意見書，未就原告違規行駛於快車道是否為本件車
    禍發生之共同原因予以斟酌，並認原告就本件車禍無過失，
    然非確論而不足取，本院自不受該鑑定意見書之拘束。是本
    院審酌兩造肇事原因、過失情節、程度等一切情狀，認原告
    就本件損害之發生應負1/5 之過失責任，故依上開法文規定
    ，減輕被告1/5 之賠償金額，則原告得向被告請求之損害賠
    償金額為688,383 元（計算式：860,479 元×1/5=172,096
    元；860,479 元-172,096元=688,383元；元以下四捨五入）
    。
七、又按保險人依本法規定所為之保險給付，視為被保險人損害
    賠償金額之一部分；被保險人受賠償請求時，得扣除之。強
    制汽車責任保險法第32條定有明文。本件原告已經領取被告
    所投保之強制汽車第三人責任險保險金99,424元（醫療費用
    部分理賠69,424元+ 看護費用部分理賠30,000元），業經被
    告陳孟淑即洋基搬家貨運行提出「強制險已決賠案查詢單」
    一紙為證（見本院訴字卷第127 頁），且為原告所是認（見
    本院訴字卷第125 頁），故依前開規定，自應於被告應賠償
    之總額中扣除99,424元，則本件原告得請求被告賠償之金額
    應為588,959元（688,383元-99,424 元=588,959元）。
八、從而，原告依據侵權行為法律關係，請求被告連帶賠償588,
    959 元，及自起訴狀繕本送達翌日即97年7 月19日（見本院
    交簡附民字卷第29、31頁送達證書）起至清償日止，按年息
    百分之5 計算之利息，為有理由，應予准許；逾此部分之請
    求，為無理由，應予駁回。
結論：本件原告之訴為一部有理由，一部無理由，依民事訴訟法
第79條、第85條第2項，判決如主文。
中    華    民    國    98    年    5     月    15    日
                  民事第一庭    法  官  黃信樺
以上正本係照原本作成
如對本判決上訴，須於判決送達後20日內向本院提出上訴狀
中    華    民    國    98    年    5     月    15    日
                                書記官  李佳靜


司法院資訊處製作；財團法人民間司法改革基金會備份。
